【裁判字號】    98,易,1502
【裁判日期】    990202
【裁判案由】    詐欺
【裁判全文】
臺灣高雄地方法院刑事判決              98年度易字第1502號
公  訴  人  臺灣高雄地方法院檢察署檢察官
被      告  甲○○
上列被告因詐欺案件，經檢察官提起公訴（98年度偵緝字第1939
、1940、1941號），本院判決如下：
    主  文
甲○○幫助犯詐欺取財罪，處有期徒刑陸月，如易科罰金，以新
臺幣壹仟元折算壹日。
    事  實
一、甲○○明知當前申請電話門號甚為方便，但詐騙集團或不法
    份子為掩飾其詐欺取財之不法行徑，避免執法人員之追究及
    處罰，經常捨自己申請電話門號，而利用他人之電話門號為
    工具以遂行詐騙，因而在客觀上可預見無故欲取得他人電話
    門號使用之行徑，常與財產犯罪有密切關連，竟意圖為第三
    人不法之所有，以縱有人持其行動電話門號作為詐騙之犯罪
    工具，亦不違其本意之不確定故意，於96年11月1 日以後至
    同年11月5 日間之某日，在不詳地點，以不詳之代價，將其
    所申辦如附表所示行動電話門號，交付姓名年籍不詳之成年
    人使用。嗣該成年人與其所屬之詐欺集團成員，共同意圖為
    自己不法所有，並基於犯意聯絡，分別為附表所示詐欺犯行
    。
二、案經被害人丙○○、丁○○訴由臺北縣政府警察局中和分局
    報告臺灣板橋地方法院檢察署檢察官呈請臺灣高等法院檢察
    署檢察長核轉臺灣高雄地方院檢察署檢察官偵查起訴；被害
    人戊○○訴由臺中市警察局第二分局報告臺灣臺中地方法院
    檢察署檢察官呈請臺灣高等法院檢察署檢察長核轉臺灣高雄
    地方院檢察署檢察官偵查起訴。
    理  由
一、程序部分：按被告以外之人於審判外之言詞或書面陳述，除
    法律有規定者外，不得作為證據，刑事訴訟法第159 條第1
    項固定有明文。惟被告以外之人於審判外之陳述，雖不符同
    法第159 條之1 至之4 之規定，而經當事人於審判程序同意
    作為證據，法院審酌該言詞陳述或書面陳述作成時之情況，
    認為適當者，亦得為證據，同法第159 條之5 亦有明文。本
    判決所引用之證據，被告、檢察官於本案均同意作為證據（
    D5卷第19頁，D6卷第41頁），本院審酌各該證據，均非違法
    蒐證取得之證據，依該供述作成情況作為證據應為適當，依
    刑事訴訟法第159 條之5 第1 項規定，應有證據能力。
二、訊據被告甲○○固坦承附表所示行動電話門號為其所申辦，
    然矢口否認將附表所示行動電話門號交付他人供詐欺集團犯
    罪使用，辯稱：附表所示行動電話門號係為供自己、前妻、
    小孩使用而申請，分別申請後置於機車置物箱而同時遭竊，
    伊並無幫助詐欺之犯行云云。
三、經查：
  (一)被告分別於96年8 月20日、96年10月26日、96年11月1 日向
    中華電信股份有限公司（下稱中華電信）、遠傳電信股份有
    限公司（下稱遠傳電信）申辦附表所示行動電話門號，被害
    人丙○○、戊○○、丁○○分別於附表所示時、地，遭犯罪
    集團成員以附表所示事由詐欺，致陷於錯誤，遂依對方指示
    匯款附表所示金額，旋即遭人提領一空之事實，業據丙○○
    （B1卷第9 頁）、戊○○（A1卷第6 頁）、丁○○（C1卷第
    9 頁）於警詢時證述甚詳，並有中華電信高雄營運處服務中
    心99年1 月6 日高服(三)密字第09900001號函檢附之門號申辦
    資料（D6卷第20至24頁）、遠傳電信99年1 月7 日遠傳（企
    管）字第09910100427 號函檢附之門號申辦資料（D6卷第28
    至32頁）、被害人丙○○96年11月22日之臺中縣大里市農會
    匯款申請書（A3卷第10頁）、被害人戊○○及丁○○之郵政
    國內匯款執據（A1卷第7 至8 頁、C1卷第11頁）在卷可稽，
    復為被告所不爭執，堪認被告申辦之附表所示門號遭不詳之
    詐騙集團使用於詐欺取財無疑。
  (二)被告雖以前揭情詞置辯，惟：
  1.被告前於警詢時自陳：伊申辦0000000000號行動電話門號是
    供個人使用；申辦0000000000行動電話門號是作為工作聯絡
    之用云云（B1卷第2 頁反面、A1卷第4 頁），嗣於偵查中改
    稱：伊申辦0000000000號行動電話門號是為供外籍配偶使用
    云云（B1卷第19頁），於本院又翻易前詞改稱：申辦附表所
    示3 個行動電話門號是供自己、前妻及小孩使用云云（D5卷
    第16頁），被告於短期內申辦多個行動電話門號，卻對申辦
    之用途說詞反覆，已值存疑。
  2.被告並辯稱：伊前妻是外籍配偶，她喜歡申辦門號所搭配的
    手機，伊把手機送給前妻，把SIM 卡留下來云云（D5卷第16
    頁），惟被告既稱申辦行動電話門號是為供前妻使用，卻又
    把SIM 卡留下云云，顯然違反常理，另被告所申辦附表所示
    行動電話門號均非「辦門號送手機」之消費方案，有中華電
    信高雄營運處服務中心99年1 月6 日高服(三)密字第09900001
    號函（D6卷第20頁）、遠傳電信99年1 月7 日遠傳（企管）
    字第09910100427 號函（D6卷第28頁）可憑，是被告上開辯
    解，不足採信。
  3.被告另稱：附表3 個行動電話門號SIM 卡是1 次同時遭竊，
    另置放在機車置物箱內之申請單、機車拆卸工具、身分證亦
    同時遭竊，因為在工作中沒有發現遭竊，所以沒有報案云云
    （D6卷第52頁），然被告申辦0000000000號行動電話門號時
    係提供96年8 月13日換發之身分證；申辦0000000000、0000
    000000號行動電話門號時係提供96年10月8 日補發之身分證
    ，有中華電信高雄營運處服務中心99年1 月6 日高服(三)密字
    第09900001號函及遠傳電信99年1 月7 日遠傳（企管）字第
    09910100427 號函分別檢附之門號申辦資料（D6卷第22、24
    、31頁）可稽，則被告至遲於應於98年10月8 日補辦身分證
    時，即知悉其原有之身分證遭竊，則自應知悉與身分證一起
    置放於機車置物箱之0000000000號行動電話SIM 卡亦遭竊，
    然卻未辦理掛失或報警處理，是依被告事後處理之情形，亦
    難認上開行動電話門號有遭竊之情形。
  (三)按當前申請電話門號甚為方便，但詐騙集團或不法份子為掩
    飾其詐欺取財之不法行徑，避免執法人員之追究及處罰，經
    常捨自己申請電話門號而利用他人之電話門號為工具以遂行
    詐騙，因而在客觀上可預見無故欲取得他人電話門號使用之
    行徑，常與財產犯罪有密切關連，且為確保該電話門號不致
    因申請人辦理掛失，而使即將成功之詐騙徒勞無功，通常均
    會事先取得該電話門號申請人之同意。又因近來詐騙層出不
    窮，大眾傳播工具已有大幅報導，政府亦再三宣導民眾注意
    以免受騙，是除知識、社會經驗均低於一般平均值甚多者外
    ，對上開情形自無不知之可能，電話門號被詐騙供詐欺犯罪
    使用之情形已大幅減少，則具一般正常知識、社會經驗者，
    如將電話門號提供他人使用，嗣後該電話門號被用為詐騙之
    工具，而無法說明合理之提供原因，自應認係將電話門號交
    付他人使用，有為第三人不法所有之意圖，並具縱有人持其
    電話門號作為詐騙之犯罪工具，亦不違其本意之不確定故意
    。被告為53年10月7 日生，高中畢業，此有調查筆錄之記載
    附卷可稽（B1卷第2 頁），其申請附表所示行動電話門號時
    已年近43歲，且已完成高中教育，堪認有基本學歷及社會經
    驗，對上開詐騙集團詐騙前先行取得電話門號之慣用詐騙手
    法應有一定之瞭解，被告將行動電話門號交付予他人，就他
    人將持其行動電話門號施行詐騙之結果應有所認識，且對此
    事實之發生並不違反其本意，被告自有幫助詐欺取財之未必
    故意至明。
  (四)綜上所述，本件事證明確，被告所辯不足採信，其犯行應堪
    認定。
四、按刑法上之幫助犯，係對於犯罪與正犯有共同之認識，而以
    幫助之意思，對於正犯資以助力，而未參與實施犯罪之行為
    者而言（最高法院75年度台上字第1509號、84年度台上字第
    5998號、88年度台上字第1270號判決參照）；是以如未參與
    實施犯罪構成要件之行為，且係出於幫助之意思提供助力，
    即屬幫助犯，而非共同正犯。本案被告雖提供附表所示行動
    電話門號供詐欺集團作為詐欺取財使用，惟被告單純提供行
    動電話門號供人使用之行為，並不等同於向被害人施以欺罔
    之詐術行為，且亦無證據證明被告有參與詐欺取財犯行之構
    成要件行為，被告上開所為，顯係對於詐欺集團成員遂行詐
    欺取財犯行，資以助力，參照前述說明，自應論以幫助犯。
    是核被告所為，係犯刑法第30條第1 項、第339 條第1 項之
    幫助詐欺取財罪。另公訴意旨雖認被告提供3 個行動電話門
    號，應分論併罰，惟被告歷次陳述均堅稱3 個行動電話門號
    是1 次同時遭竊（D2卷第34頁、D5卷第17頁、D6卷第52頁）
    ，而附表所示行動電話門號均係於首位被害人戊○○遭詐騙
    之前所申請，申辦之時間間隔約1 、2 月，且無證據可資證
    明被告係分3 次分別交付，基於罪疑唯輕之原則，爰認定被
    告係同時將附表所示3 行動電話門號交付予相同之人，則被
    告係以1 次提供3 個行動電話門號行為，幫助詐騙集團成員
    詐騙附表所示3 位被害人，為想像競合犯，應從一情節較重
    之幫助詐欺取財罪（即幫助詐欺丙○○28萬元部分）處斷。
    被告係幫助犯，爰依刑法第30條第2 項之規定，按正犯之刑
    減輕之。爰審酌被告不顧近來社會詐騙之猖獗，竟提供行動
    電話門號幫助集團成員實施詐騙，阻礙治安機關對於犯罪之
    查緝，嚴重破壞社會治安及有礙金融秩序，增加被害人尋求
    救濟之困難，使被害人受有如附表所示之損害，實有不該，
    犯後否認犯行，難見悔意等一切情狀，量處如主文所示之刑
    ，並諭知易科罰金折算標準，以資警懲。
據上論斷，應依刑事訴訟法第299 條第1 項前段，刑法第30條、
第339 條第1 項、第55條、第41條第1 項前段，刑法施行法第1
條之1 ，判決如主文。
本案經檢察官乙○○到庭執行職務。
中    華    民    國    99    年    2   月    2      日
                  刑事第一庭   審判長 法  官  蔡國卿
                                      法  官  張琬如
                                      法  官  王淑惠
以上正本證明與原本無異。
如不服本判決應於收受判決後10日內向本院提出上訴書狀，並應
敘述具體理由。其未敘述上訴理由者，應於上訴期間屆滿後20日
內向本院補提理由書(均須按他造當事人之人數附繕本)「切勿逕
送上級法院」。
中    華    民    國    99    年    2    月    3     日
                                      書記官  黃旭淑
附錄法條：
刑法第339條
意圖為自己或第三人不法之所有，以詐術使人將本人或第三人之
物交付者
，處 5 年以下有期徒刑、拘役或科或併科 1 千元以下罰金。
以前項方法得財產上不法之利益或使第三人得之者，亦同。
前2 項之未遂犯罰之。
附表
 ┌──┬──────┬──┬──┬───┬──────────────┬────┬──────┐
 │編號│行動電話    │申辦│申辦│被害人│詐騙時間、方式              │匯款時間│金額        │
 │    │門號        │對象│時間│      │                            │        │（新台幣）  │
 ├──┼──────┼──┼──┼───┼──────────────┼────┼──────┤
 │一  │0988-       │中華│96年│丙○○│詐欺集團成員意圖為自己不法之│96年11月│ 28萬元     │
 │    │054281      │電信│8 月│      │所有，於96年11月22日10時許，│22日    │            │
 │    │            │    │20日│      │以被告所申辦之0000000000號  │        │            │
 │    │            │    │    │      │行動電話門號撥打予丙○○，詐│        │            │
 │    │            │    │    │      │稱其涉及吸金案件，需匯款至林│        │            │
 │    │            │    │    │      │志隆檢察官之帳戶，才能分案處│        │            │
 │    │            │    │    │      │理云云，使丙○○誤信為真，依│        │            │
 │    │            │    │    │      │指示匯款新台幣（下同）28萬元│        │            │
 │    │            │    │    │      │至詐欺集團指定帳戶內，隨即遭│        │            │
 │    │            │    │    │      │提領一空。                  │        │            │
 ├──┼──────┼──┼──┼───┼──────────────┼────┼──────┤
 │二  │0988-       │中華│96年│戊○○│詐欺集團成員意圖為自己不法之│96年11月│13萬元      │
 │    │425645      │電信│10月│      │所有，於96年11月5 日中午12時│5 日    │            │
 │    │            │    │26日│      │49分許，以被告所申辦之09884 │        │            │
 │    │            │    │    │      │25645號行動電話撥打予戊○○ │        │            │
 │    │            │    │    │      │，向其詐稱：伊為戊○○友人「│        │            │
 │    │            │    │    │      │朱富雄」，且急需用錢，請劉鳳│        │            │
 │    │            │    │    │      │招借款予伊並匯入指定之帳戶內│        │            │
 │    │            │    │    │      │，戊○○因而陷於錯誤，遂於同│        │            │
 │    │            │    │    │      │日，分別匯款10萬元、3 萬元至│        │            │
 │    │            │    │    │      │詐欺集團指定之帳戶內，隨即遭│        │            │
 │    │            │    │    │      │提領一空。                  │        │            │
 ├──┼──────┼──┼──┼───┼──────────────┼────┼──────┤
 │三  │0938-       │遠傳│96年│丁○○│詐欺集團成員意圖為自己不法之│97年1 月│5千元       │
 │    │408013      │電信│11月│      │所有，於97年1 月間，在更生日│17日    │            │
 │    │            │    │1 日│      │報刊登「個人銀行輕鬆貸」等字│        │            │
 │    │            │    │    │      │樣之廣告，丁○○見上開廣告後│        │            │
 │    │            │    │    │      │，遂於同年月17日，撥打廣告上│        │            │
 │    │            │    │    │      │所載0000000000號電話，由詐欺│        │            │
 │    │            │    │    │      │集團某自稱「林美貞」之成年成│        │            │
 │    │            │    │    │      │員接聽後，向丁○○誆稱需先依│        │            │
 │    │            │    │    │      │指示匯款繳交對保手續費用後方│        │            │
 │    │            │    │    │      │能核貸，丁○○不疑有他而陷於│        │            │
 │    │            │    │    │      │錯誤，隨即於同日匯款5 千元至│        │            │
 │    │            │    │    │      │詐欺集團指定之帳戶內，隨即遭│        │            │
 │    │            │    │    │      │提領一空。                  │        │            │
 │    │            │    │    │      │                            │        │            │
 └──┴──────┴──┴──┴───┴──────────────┴────┴──────┘

司法院資訊處製作；財團法人民間司法改革基金會備份。
